【裁判字號】    99,訴,85
【裁判日期】    990823
【裁判案由】    商業會計法等
【裁判全文】
臺灣臺北地方法院刑事判決                99年度訴字第85號
公  訴  人  臺灣臺北地方法院檢察署檢察官
被      告  甲○○
選任辯護人  李淵聯律師
上列被告因違反商業會計法等案件，經檢察官提起公訴（九十八
年度偵緝字第二○六七號），本院判決如下：
    主  文
甲○○共同商業負責人，以明知不實之事項，而填製會計憑證，
處有期徒刑伍月，如易科罰金，以銀元參佰元即新臺幣玖佰元折
算壹日，減為有期徒刑貳月又拾伍日，如易科罰金，以銀元參佰
元即新臺幣玖佰元折算壹日。
    事  實
一、甲○○係鈞富資訊股份有限公司（址設臺北市○○區○○路
    二二一巷三十五號四樓、四樓之一，登記負責人為黃華聖，
    民國九十三年九月二十日該公司更名為聖業科技股份有限公
    司，下稱鈞富公司）及鈞威資訊股份有限公司（此設臺北市
    ○○區○○路五段三十九號一樓，登記負責人為黃美珍，下
    稱鈞威公司）之董事及實際執行業務負責人，經管該二家公
    司業務、財務資金調度進出，為商業會計法所稱之商業負責
    人。九十三年二月間，甲○○因經營鈞富公司需資金供營運
    週轉，經友人介紹結識柯賜海（另案經本院判決有期徒刑六
    月，減為有期徒刑三月確定），柯賜海即向甲○○表示可投
    資鈞富公司及鈞威公司，且可以透過虛增公司營業額之方式
    向銀行增加貸款額度，以取得公司所需資金等語，甲○○雖
    知悉鈞富公司、鈞威公司及鴻總企業股份有限公司（以下簡
    稱鴻總公司，登記負責人為簡張劉）彼此無任何業務往來及
    交易，甲○○與柯賜海、許思美（另案經本院判決有期徒刑
    五月，減為有期徒刑二月又十五日確定）基於填製不實會計
    憑證之犯意聯絡，由甲○○於九十三年三月間，將鈞富公司
    、鈞威公司九十三年三、四月之空白統一發票、統一發票章
    及鈞富公司、鈞威公司分別向台北國際商業銀行興隆分行申
    請開立帳戶之存摺、印鑑章交予柯賜海、許思美，由柯賜海
    、許思美於九十三年三、四月間某日，在臺北市某不詳處所
    ，持用其與許思美於九十三年三月二十五日與乙○○簽訂合
    作契約書，約定由其提供資金、乙○○提供鴻總公司現有資
    源供其營運，而自乙○○取得之鴻總公司空白統一發票、發
    票章，填製附表一所示鈞富公司向鴻總公司購買貨品之內容
    不實統一發票四紙（含稅總金額為新臺幣<下同>四百九十五
    萬九千一百九十二元，稅額二十三萬六千一百五十二元），
    繼而再持鈞富公司、鈞威公司空白統一發票、發票章，填製
    附表二所示鴻總公司向鈞威公司購買貨品之內容不實統一發
    票三紙（含稅總金額為四百九十九萬零六百五十元，稅額為
    二十三萬七千六百五十元）及附表三所示鈞威公司向鈞富公
    司購買貨品之內容不實統一發票十七紙（含稅總金額為七百
    六十三萬七千六百九十元，稅額三十六萬三千七百元），以
    鈞富公司、鈞威公司及鴻總公司循環交易及將與發票金額相
    同之資金，循環存入上開三家公司之方式，製造交易之假象
    ，虛增各該公司之營業額，俾向金融機構詐騙貸款。嗣乙○
    ○向柯賜海及許思美催請返還前開所交出之鴻總公司資料，
    經許思美交還後，乙○○發現鴻總公司原擬出口之貨品遭柯
    賜海、許思美開立發票出售給鈞富公司，由鈞富公司開立發
    票出售予鈞威公司，再由鈞威公司開立發票回售予鴻總公司
    ，得知柯賜海、許思美製造交易之假象，虛增各該公司之營
    業額，遂終止合作關係，拒絕以鴻總公司名義向銀行貸款之
    建議，甲○○亦事後反悔不願配合向金融機構貸款，柯賜海
    、許思美始未著手詐貸。
二、案經臺灣臺北地方法院檢察署檢察官主動偵查起訴。
    理  由
壹、證據能力部分：
    按被告以外之人於審判外之陳述，雖不符合刑事訴訟法第一
    百五十九條之一至第一百五十九條之四之規定，但經當事人
    於審判程序同意作為證據，法院審酌該言詞陳述或書面陳述
    作成時之情況，認為適當者，亦得為證據；當事人、代理人
    或辯護人於法院調查證據時，知有第一百五十九條第一項不
    得為證據之情形，而未於言詞辯論終結前聲明異議者，視為
    有前項之同意；刑事訴訟法第一百五十九條之五第一項、第
    二項分別定有明文。檢察官、被告甲○○及辯護人對於本判
    決下列所引用被告以外之人於審判外之陳述（包含書面陳述
    ），於本院準備程序及審理時，均表示無意見而不予爭執，
    且迄至言詞辯論終結前亦未再聲明異議，本院審酌上開證據
    資料製作時之情況，尚無違法不當及證明力明顯過低之瑕疵
    之情形，爰依刑事訴訟法第一百五十九條之五第二項規定，
    認例外均具有證據能力。並經本院於審判期日依法進行證據
    之調查、辯論，當事人於訴訟上程序權利，已受保障。
貳、實體部分：
一、上揭事實，已據被告於法務部調查局臺北市調查處、偵查及
    本院審理時供承不諱，且據證人乙○○、許思美、姚怡君、
    柯賜海證述甚詳，並有鈞威資訊股份有限公司之統一發票
    （票號：YW00000000、YW00000000、YW00000000，買受人：
    鴻總公司）三張（九十三年度他字第六四○○號卷第十一頁
    ），鴻總企業股份有限公司之統一發票（票號：YW000000
    00、YW00000000、YW00000000、YW00000000，買受人：鈞富
    資訊股份有限公司）四張（九十五年度他字第四七四號卷第
    一五○頁、第一五一頁），財政部財稅資料中心九十三年
    十一月十一日資五字第93080032號函送之鴻總公司等三家營
    業人九十三年一月至六日相互交易之統一發票查核清單進項
    、銷項資料（九十五年度他字第四七四號卷第四十九頁至第
    六十頁），華南商業銀行埔墘分行九十四年四月二十六日
    （94）華埔字第96號函送之鴻總公司九十三年四月二十九日
    至九十三年五月四日之交易明細及交易傳票資料（九十五年
    度他字第四七四號卷第六十一頁至第六十七頁），華南商
    業銀行埔墘分行九十四年九月十九日（94）華埔字第253 號
    函送之鴻總公司九十三年四月二十九日、三十日、九十三年
    五月三日存入帳戶之資金來源等相關報表、傳票（九十五年
    度他字第四七四號卷第六十八頁至第七十頁），台北國際
    商業銀行興隆分行九十四年九月七日北商銀興隆（94）字第
    16號函送之鈞威公司九十三年四月一日至九十三年五月三十
    一日之往來明細（九十五年度他字第四七四號卷第七十一頁
    至第七十五頁），台北國際商業銀行興隆分行九十四年九
    月二十一日北商銀興隆（94）字第18號函送之鈞富公司九十
    三年四月一日至九十三年五月三十一日之往來明細（九十五
    年度他字第四七四號卷第七十六頁至第八十頁），鴻總公
    司之出口報單、統一發票（九十五年度他字第四七四號卷第
    八十一頁至第八十五頁），鴻總公司之公司基本資料（九
    十五年度他字第四七四號卷第八十六頁至第八十八頁），
    鈞威公司公司基本資料（九十五年度他字第四七四號卷第八
    十九頁至第九十一頁），聖業科技股份有限公司（原名為
    鈞富公司，九十三年九月二十日公司名稱變更）公司基本資
    料（九十五年度他字第四七四號卷第九十二頁、第九十三頁
    ），財政部臺北市國稅局九十五年七月三十一日財北稅審
    三字第0950071229號函及檢附之資料（九十五年度他字第四
    七四號卷第一五六頁至第一七四頁），證人吳佩芬於九十
    八年十一月十一日偵訊時當庭提出之附表一專案申請查核清
    單、財政部臺北市稅局萬華稽徵所九十八年十月二十六日財
    北國稅萬華營業字第0980012959號函送鴻總公司稅籍卡正本
    、變更負責人、營業項目登記案等資料、文山徵所98年10
    月28日財北國稅文山營業字第09800097 55號函送鈞威公司
    、聖業公司（原名鈞富公司）九十三年三月、四月營業人銷
    售額與稅額申報書（401）影本資料（九十八年度偵緝字第
    二○六七號卷第四十三頁至第四十六頁、第四十九頁至第六
    十四頁、第六十五頁至第九十一頁、第九十二頁至第一○六
    頁），財政部臺北市國稅局九十九年六月三十日財北國稅
    審三字第0990059372號函及檢送之鈞威資訊股份有限公司、
    鈞富資訊股份有限公司自九十二年一月份至九十三年二月止
    營業人銷售額與稅額（401）申報書影本資料（本院卷第三
    十八頁至第五十七頁）在卷可稽，本件事證明確，被告犯行
    堪以認定。
二、比較新舊法：
  (一)被告行為後，商業會計法第七十一條業於九十五年五月二十
    四日修正施行，該條第一款原規定「商業負責人、主辦及經
    辦會計人員或依法受託代他人處理會計事務之人員有左列情
    事之一者，處五年以下有期徒刑、拘役或科或併科新臺幣十
    五萬元以下罰金：一、以明知為不實之事項，而填製會計憑
    證或記入帳冊者」（八十四年五月十九日修正），修正後則
    將上開條文之刑度規定提高為「五年以下有期徒刑、拘役或
    科或併科新臺幣六十萬元以下罰金」，茲比較新舊法之結果
    ，自應適用被告行為時之法律即九十五年五月二十四日修正
    施行前之商業會計法第七十一條第一款登載不實會計憑證、
    記入帳冊罪規定，較有利於被告。
  (二)刑法於九十四年二月二日修正公布，於九十五年七月一日施
    行。按行為後法律有變更者，適用行為時之法律，但行為後
    之法律有利於行為人者，適用最有利於行為人之法律，現行
    刑法第二條第一項訂有明文。茲就本案有關之新舊法比較部
    分，臚列如下：
  (1)依被告行為時即修正前刑法第三十三條第五款規定，罰金最
    低額為銀元一元，依現行法規所定貨幣單位折算新台幣條例
    第二條折算為新台幣及廢止前罰金罰鍰提高標準條例第一條
    前段之結果，被告所犯商業會計法第七十一條第一款填製不
    實會計憑證罪法定刑罰金刑最低刑度為新臺幣三十元以上，
    惟修正後刑法第三十三條第五款就罰金刑規定為「新台幣一
    千元以上，以百元計算之」，顯已將罰金刑之最低額提高為
    新台幣一千元以上。經比較新舊法，以適用被告行為時之舊
    法，較裁判時之新法有利於被告。
  (2)刑法第五十五條關於牽連犯之規定業經刪除，修正前，從一
    重處斷，修正後，原則上應予分論併罰。比較新、舊法結果
    ，適用行為時之法律即修正前刑法第五十五條牽連犯之規定
    ，較有利於被告。
  (3)修正後之刑法第二十八條關於共犯之規定，由原條文：「二
    人以上共同實施犯罪之行為者，皆為正犯」，修正為：「二
    人以上共同實行犯罪之行為者，皆為正犯」，其修正理由係
    為釐清陰謀共同正犯、預備共同正犯、共謀共同正犯是否合
    乎本條規定之正犯要件。本案被告與另案被告柯賜海、許思
    美，就本案明知為不實事項，而填製會計憑證罪，有犯意聯
    絡，既屬實行犯罪行為之正犯，不論依修正前、後之規定，
    為共同正犯，對被告而言，並無有利或不利之情形。
  (三)綜合上述各條文修正前、後之比較，及修正後刑法第二條第
    一項前段、後段規定之「從舊、從輕」之比較結果，以九十
    五年七月一日修正公布施行前之刑法相關規定、廢止前罰金
    罰鍰提高標準條例第一條前段及八十四年五月十九日修正之
    商業會計法第七十一條第一款規定，較有利於被告，自應一
    體適用修正前之相關規定予以論處。
  (四)至所謂不能割裂適用，係指與罪刑有關之本刑而言，刑法第
    四十一條經修正，為易刑處分之相關規定，尚非在上開罪刑
    綜合比較之列（同此見解者，參花滿堂，「刑法新舊法比較
    適用爭議問題研析」；張淳淙，「牽連犯、連續犯及常業犯
    廢除後之實務因應」。均發表於法官協會與臺灣高等法院於
    九十五年十一月十日舉辦之「新修正刑法相關問題學術研討
    會」），而九十五年七月一日修正施行前刑法第四十一條第
    一項前段規定：「犯最重本刑為五年以下有期徒刑以下之刑
    之罪，而受六個月以下有期徒刑或拘役之宣告，因身體、教
    育、職業、家庭之關係或其他正當事由，執行顯有困難者，
    得以一元以上三元以下折算一日，易科罰金。」，被告行為
    時之易科罰金折算標準，依九十五年七月一日修正條文施行
    前罰金罰鍰提高標準條例第二條前段之規定（該條業經總統
    於九十五年五月十七日公布刪除，並自九十五年七月一日失
    效），就其原定數額提高為一百倍折算一日，則被告行為時
    之易科罰金折算標準，應以銀元一百元、二百元及三百元折
    算一日，經折算為新臺幣後，係以新臺幣三百元、六百元及
    九百元折算為一日；九十五年七月一日修正條文施行後之刑
    法第四十一條第一項前段則規定：「犯最重本刑為五年以下
    有期徒刑以下之刑之罪，而受六個月以下有期徒刑或拘役之
    宣告者，得以新臺幣一千元、二千元或三千元折算一日，易
    科罰金。」，九十八年十二月三十日就修正公布之刑法第四
    十一條第一項規定，係就該條第一項但書為修正，將「確因
    不執行所宣告之刑」改為「易科罰金」，比較修正前後之易
    科罰金折算標準，以九十五年七月一日修正條文施行前刑法
    第四十一條第一項前段規定較有利於被告，依修正後刑法第
    二條第一項前段規定，應適用九十五年七月一日修正施行前
    刑法第四十一條第一項前段之規定諭知易科罰金之折算標準
    。
三、統一發票乃證明會計事項之經過而為造具記帳憑證所根據之
    原始憑證，商業負責人員明知商業並無交易，而開立不實之
    統一發票，不惟與商業會計法所揭示之會計真實原則有悖，
    更屬違反本法係為取信於大眾，促進企業資本形成、經濟健
    全發達之立法目的，所為自該當於本法第七十一條第一款之
    不實填製會計憑證罪；所定商業負責人之範圍，固依公司法
    、商業登記法及其他法律有關之規定，但不以登載於主管機
    關商工登記公示資料中者為限，若公司負責人已有變動，因
    故遲未申辦變更事項登記，該變動後之實際負責人仍不失為
    本罪之行為主體（最高法院九十九年度台上字第三四二二號
    判決意旨參照）。又該罪為刑法第二百十五條業務上登載不
    實文書罪之特別規定，依特別法優於普通法之原則，自應優
    先適用，無論以刑法第二百十五條業務上登載不實文書罪之
    餘地（最高法院九十四年度台非字第九十八號判決意旨參照
    ）。本件被告為鈞威公司、鈞富公司之董事，此有鈞威公司
    、鈞富公司設立登記表之董事、監察人名單可稽（九十八年
    度偵緝字第二○六七號卷第七十一頁、第七十二頁、第九十
    五頁、第九十六頁），而被告經管該二家公司業務、財務資
    金調度進出一節，亦據被告供明在卷，可知被告為鈞威公司
    及鈞富公司實際執行業務負責人，被告與柯賜海、許思美，
    共謀以虛增資鈞富公司及鈞威公司公司營業額之方式向銀行
    增加貸款額度，俾取得公司所需資金，被告將鈞威公司、鈞
    富公司空白統一發票及章交予柯賜海、許思美開立附表一、
    二、三所示彼此銷售貨品之內容不實統一發票，以鈞富公司
    、鈞威公司及鴻總公司循環交易及將與發票金額相同之資金
    ，循環存入上開三家公司之方式，製造交易之假象，虛增各
    該公司之營業額，核被告所為係犯九十五年五月二十四日修
    正施行前商業會計法第七十一條第一款登載不實會計憑證罪
    ；被告與另案被告柯賜海、許思美就上述犯行，有犯意聯絡
    ，為共同正犯。被告與另案被告柯賜海、許思美，係共謀以
    虛增資鈞富公司及鈞威公司公司營業額之方式，俾向銀行增
    加貸款額度，由柯賜海、許思美接續填製附表一所示鈞富公
    司向鴻總公司購買貨品之內容不實統一發票四紙、附表二所
    示鴻總公司向鈞威公司購買貨品之內容不實統一發票三紙及
    附表三所示鈞威公司向鈞富公司購買貨品之內容不實統一發
    票十七紙，並將與發票金額相同之資金，循環存入上開三家
    公司，製造交易之假象，虛增各該公司之營業額，填製附表
    一、二、三所示內容不實之統一發票，有時間及空間之緊密
    關聯性，屬於同一填載內容不實交易憑證行為之接續動作，
    僅成立一個登載不實會計憑證罪，檢察官認被告與柯賜海、
    許美思填製附表一、附表二、附表三所示內容不實之統一發
    票，係基於概括犯意，先後為數個犯罪構成要件相同之登載
    不實會計憑證罪，即有未洽。爰審酌被告犯罪動機、目的、
    手段、造成之危害及犯罪後坦承犯行等一切情狀，從輕量處
    有期徒刑五月，及諭知以銀元三百元即新臺幣九百元折算一
    日之易科罰金折算標準。又被告犯罪係在九十六年四月二十
    四日以前，符合中華民國九十六年罪犯減刑條例之減刑條件
    ，應依該條例第二條第一項第三款之規定，減其刑期二分之
    一為有期徒刑二月又十五日，及諭知以銀元三百元即新臺幣
    九百元折算一日之易科罰金折算標準。
四、不另為無罪諭知部分：
  (一)公訴意旨另以：被告與另案被告柯賜海、許思美共謀以虛增
    資鈞富公司及鈞威公司公司營業額之方式，俾向銀行增加貸
    款額度，由另案被告柯賜海、許思美接續填製附表一所示鈞
    富公司向鴻總公司購買貨品之內容不實統一發票四紙、附表
    二所示鴻總公司向鈞威公司購買貨品之內容不實統一發票三
    紙及附表三所示鈞威公司向鈞富公司購買貨品之內容不實統
    一發票十七紙，並將與發票金額相同之資金，循環存入上開
    三家公司，製造交易之假象，虛增各該公司之營業額，並由
    鈞富公司幫助鈞威公司逃漏稅捐金額為三十六萬三千七百元
    、鈞威公司幫助鴻總公司逃漏稅捐金額為二十三萬七千六百
    五十元，足以生損害於鴻總公司、鈞富公司、鈞威公司。認
    被告另涉犯稅捐稽徵法第四十三條第一項幫助納稅義務人以
    不正當方法逃漏稅捐罪嫌云云。
  (二)按犯罪事實應依證據認定之，無證據不得認定犯罪事實。又
    不能證明被告犯罪者，應諭知無罪之判決。刑事訴訟法第一
    百五十四條第二項、第三百零一條第一項分別定有明文。而
    事實之認定，應憑證據，如未能發現相當證據，或證據不足
    以證明，自不能以推測或擬制之方法，以為裁判基礎。再認
    定不利於被告之事實，須依積極證據，苟積極證據不足為不
    利於被告事實之認定時，即應為有利於被告之認定，更不必
    有何有利之證據。而認定犯罪事實所憑之證據，雖不以直接
    證據為限，間接證據亦包括在內；然而無論直接或間接證據
    ，其為訴訟上之證明，須於通常一般之人均不致有所懷疑，
    而得確信其為真實之程度者，始得據為有罪之認定，倘其證
    明尚未達到此一程度，而有合理之懷疑存在，致無從為有罪
    之確信時，即應為無罪之判決。另刑事訴訟法第一百六十一
    條第一項規定，檢察官就被告犯罪事實，應負舉證責任，並
    指出證明之方法。因此，檢察官對於起訴之犯罪事實，應負
    提出證據及說服之實質舉證責任。倘其所提出之證據，不足
    為被告有罪之積極證明，或其指出證明之方法，無從說服法
    院以形成被告有罪之心證，基於無罪推定之原則，自應為被
    告無罪之諭知（最高法院三十年度上字第八一六號、四十年
    度台上字第八十六號、七十六年度台上字第四九八六號、九
    十二年度台上字第一二八號判例意旨參照）。
  (三)公訴人認被告與柯賜海、許思美共同填製內容不實之附表二
    、三所示之統一發票，其中附表二所示鈞威公司統一發票幫
    助鴻總公司逃漏稅捐總額為二十三萬七千六百五十元，附表
    三所示鈞威公司統一發票幫助鈞威公司逃漏稅捐總額為三十
    六萬三千七百元，係以財政部臺北市國稅局承辦鴻總公司、
    鈞威公司、鈞富公司稅務稽核人員即證人吳佩芬於九十八年
    十一月十一日偵查時證述：「這三張（附表二）及十七張（
    附表三）開出去後，都有實際扣除稅額，所以鈞富公司幫助
    鈞威公司逃漏稅捐銷售金額七百二十七萬三千九百九十元，
    幫助逃漏稅額三十六萬三千七百元，鈞威開給鴻總公司三張
    ，逃漏稅捐銷售總額四十七萬五千三百元（應係四百七十五
    萬三千元），幫助逃漏稅捐總金額是二十三萬七千六百五十
    元…」等語（九十八年度偵緝字第二○六七號卷第三十九頁
    ），及證人吳佩芬當庭提出之附表一專案申請查核清單、財
    政部臺北市稅局萬華稽徵所九十八年十月二十六日財北國稅
    萬華營業字第0980012959號函送鴻總公司稅籍卡正本、變更
    負責人、營業項目登記案等資料、文山徵所98年10月28日財
    北國稅文山營業字第09800097 55號函送鈞威公司、聖業公
    司（原名鈞富公司）九十三年三月、四月營業人銷售額與稅
    額申報書（401）影本資料（九十八年度偵緝字第二○六七
    號卷第四十三頁至第四十六頁、第四十九頁至第六十四頁、
    第六十五頁至第九十一頁、第九十二頁至第一○六頁）為據
    。
  (四)然而，
  (1)鴻總公司已持附表二所示鈞威公司開立之統一發票扣抵，虛
    報進項金額四百七十五萬三千元，稅額二十三萬七千六百五
    十元，同時亦開立附表一所示之不實統一發票，金額為四百
    七十二萬三千零四十元，稅額二十三萬六千一百五十二元，
    虛進金額大於虛銷金額，鴻總公司虛報進項稅額一千四百九
    十八元，惟鴻總公司九十三年四月期營業稅當期累積留抵稅
    額三百四十四萬八千二百七十四元，大於虛報進項稅額，並
    未造成實質逃漏稅；另鴻總公司九十三年度營利事業所得稅
    全年課稅所得額為負六十八萬八千六百六十七元，剔除虛進
    大於虛銷之差額二萬九千九百六十元，該公司當年度課稅所
    得額仍為虧損，並未達成逃漏稅一節，有財政部臺北市國稅
    局九十五年七月三十一日財北國稅審三字第0950071229號函
    釋及檢附之鴻總公司九十三年四月臺北市營業人銷售額與稅
    額申報書（401）可稽（九十五年度他字第四七四號卷第一
    五六頁至第一六四頁），難認被告與柯賜海、許思美共同填
    製內容不實之附表二所示鈞威公司統一發票有幫助鴻總公司
    逃漏營業稅。
  (2)鈞威公司已持附表三所示鈞富公司開立之統一發票扣抵，虛
    報九十三年三月、四月之進項金額，計七百六十三萬七千六
    百九十元，稅額三十六萬三千七百元，同時亦開立附表二所
    示之不實統一發票，金額為四百七十五萬三千元，稅額為二
    十三萬七千六百五十元，虛進金額大於虛銷金額，鈞威公司
    虛報九十三年三月、四月進項稅額十二萬六千零五十元，惟
    鈞威公司九十三年四月期營業稅當期累積留抵稅額三十四萬
    五千二百三十五元，大於虛報進項稅額，並未造成實質逃漏
    稅，此有附表二所示之鈞威公司統一發票（九十三年度他字
    第六四○○號卷第十一頁）、專案申請調檔查核清單（鴻總
    公司與聖業公司<原名鈞富公司>）、鈞威公司之九十三年三
    月、四月之臺北市營業人銷售額與稅額申報書（四○一）（
    九十八年度偵緝字第二○六七號卷第四十四頁、第四十五頁
    、第九十頁、第九十一頁）可稽，尚難認被告與另案被告柯
    賜海、許思美共同填製內容不實之附表三所示鈞富公司統一
    發票有幫助鈞威公司逃漏營業稅。
  (五)依上所述，被告上開二部分被訴犯罪，均屬不能證明，原應
    為無罪之諭知，惟因公訴人認此部分與上開有罪部分有方法
    與結果之牽連犯關係，為裁判上一罪，爰不另為無罪之諭知
    。
據上論斷，應依刑事訴訟法第二百九十九條第一項前段，九十五
年五月二十四日修正前商業會計法第七十一條第一款，刑法第二
條第一項前段、第十一條，九十五年七月一日修正前刑法第二十
八條、第四十一條第一項前段，廢止前罰金罰鍰提高標準條例第
一條前段、第二條，中華民國九十六年罪犯減刑條例第二條第一
項第三款、第七條，判決如主文。
本案經檢察官呂俊儒到庭執行職務。
中    華    民    國    99    年    8     月    23    日
                刑事第十九庭審判長法  官   林婷立
                                  法  官   吳俊龍
                                  法  官   高若珊
以上正本證明與原本無異。
如不服本判決應於收受送達後10日內向本院提出上訴書狀，並應
敘述具體理由；其未敘述上訴理由者，應於上訴期間屆滿後20日
內向本院補提理由書（均須按他造當事人之人數附繕本）「切勿
逕送上級法院」。告訴人或被害人如對於本判決不服者，應具備
理由請求檢察官上訴，其上訴期間之計算係以檢察官收受判決正
本之日期為準。
                                  書記官   王祥鑫
中    華    民    國    99    年    8     月    23    日
附錄本案論罪科刑法條全文
九十五年五月二十四日修正前商業會計法第七十一條第一款
商業負責人、主辦及經辦會計人員或依法受託代他人處理會計事
務之人員有左列情事之一者，處五年以下有期徒刑、拘役或科或
併科新臺幣十五萬元以下罰金：
一、以明知為不實之事項，而填製會計憑證或記入帳冊者。
附表一：金額部分單位為元（新臺幣）
┌───┬─────┬─────┬────┬─────┬─────┐
│編號  │開立公司名│編    號  │開立日期│銷售額    │買受人    │
│      │稱        │          │        ├─────┤          │
│      │          │          │        │稅  額    │          │
│      │          │          │        ├─────┤          │
│      │          │          │        │總金額    │          │
├───┼─────┼─────┼────┼─────┼─────┤
│  1.  │鴻總企業股│YW00000000│93.3.22 │ 694,400  │鈞富資訊股│
│      │份有限公司│          │        ├─────┤份有限公司│
│      │          │          │        │  34,720  │          │
│      │          │          │        ├─────┤          │
│      │          │          │        │ 729,120  │          │
├───┼─────┼─────┼────┼─────┼─────┤
│  2.  │鴻總企業股│YW00000000│93.3.22 │ 612,000  │鈞富資訊股│
│      │份有限公司│          │        ├─────┤份有限公司│
│      │          │          │        │  30,600  │          │
│      │          │          │        ├─────┤          │
│      │          │          │        │ 642,600  │          │
├───┼─────┼─────┼────┼─────┼─────┤
│  3.  │鴻總企業股│YW00000000│93.3.25 │1,616,640 │鈞富資訊股│
│      │份有限公司│          │        ├─────┤份有限公司│
│      │          │          │        │   80,832 │          │
│      │          │          │        ├─────┤          │
│      │          │          │        │1,697,472 │          │
├───┼─────┼─────┼────┼─────┼─────┤
│  4.  │鴻總企業股│YW00000000│93.3.29 │1,800,000 │鈞富資訊股│
│      │份有限公司│          │        ├─────┤份有限公司│
│      │          │          │        │   90,000 │          │
│      │          │          │        ├─────┤          │
│      │          │          │        │1,890,000 │          │
└───┴─────┴─────┴────┴─────┴─────┘
                    總計：4,959,192元（稅額：236,152元）
附表二：金額部分單位為元（新臺幣）
┌───┬─────┬─────┬────┬─────┬─────┐
│編號  │開立公司名│編    號  │開立日期│銷售額    │買受人    │
│      │稱        │          │        ├─────┤          │
│      │          │          │        │稅  額    │          │
│      │          │          │        ├─────┤          │
│      │          │          │        │總金額    │          │
├───┼─────┼─────┼────┼─────┼─────┤
│  1.  │鈞威資訊股│YW00000000│93.4.2  │1,845,000 │鴻總企業股│
│      │份有限公司│          │        ├─────┤份有限公司│
│      │          │          │        │   92,250 │          │
│      │          │          │        ├─────┤          │
│      │          │          │        │1,937,250 │          │
├───┼─────┼─────┼────┼─────┼─────┤
│  2.  │鈞威資訊股│YW00000000│93.4.2  │1,728,000 │鴻總企業股│
│      │份有限公司│          │        ├─────┤份有限公司│
│      │          │          │        │   86,400 │          │
│      │          │          │        ├─────┤          │
│      │          │          │        │1,814,400 │          │
├───┼─────┼─────┼────┼─────┼─────┤
│  3.  │鈞威資訊股│YW00000000│93.4.5  │1,180,000 │鴻總企業股│
│      │份有限公司│          │        ├─────┤份有限公司│
│      │          │          │        │   59,000 │          │
│      │          │          │        ├─────┤          │
│      │          │          │        │1,239,000 │          │
└───┴─────┴─────┴────┴─────┴─────┘
                    總計：4,990,650元（稅額：237,650元）
附表三：金額部分單位為元（新臺幣）
┌───┬─────┬─────┬────┬─────┬─────┐
│編號  │開立公司名│編    號  │開立日期│銷售額    │買受人    │
│      │稱        │          │        ├─────┤          │
│      │          │          │        │稅  額    │          │
│      │          │          │        ├─────┤          │
│      │          │          │        │總金額    │          │
├───┼─────┼─────┼────┼─────┼─────┤
│  1.  │鈞富資訊股│YW00000000│93.3.   │    3,000 │鈞威資訊股│
│      │份有限公司│          │        ├─────┤份有限公司│
│      │          │          │        │      150 │          │
│      │          │          │        ├─────┤          │
│      │          │          │        │    3,150 │          │
├───┼─────┼─────┼────┼─────┼─────┤
│  2.  │鈞富資訊股│YW00000000│93.3.   │  772,560 │鈞威資訊股│
│      │份有限公司│          │        ├─────┤份有限公司│
│      │          │          │        │   38,628 │          │
│      │          │          │        ├─────┤          │
│      │          │          │        │  811,188 │          │
├───┼─────┼─────┼────┼─────┼─────┤
│  3.  │鈞富資訊股│YW00000000│93.3.   │  770,400 │鈞威資訊股│
│      │份有限公司│          │        ├─────┤份有限公司│
│      │          │          │        │   38,520 │          │
│      │          │          │        ├─────┤          │
│      │          │          │        │  808,920 │          │
├───┼─────┼─────┼────┼─────┼─────┤
│  4.  │鈞富資訊股│YW00000000│93.3.   │  770,400 │鈞威資訊股│
│      │份有限公司│          │        ├─────┤份有限公司│
│      │          │          │        │   38,520 │          │
│      │          │          │        ├─────┤          │
│      │          │          │        │  808,920 │          │
├───┼─────┼─────┼────┼─────┼─────┤
│  5.  │鈞富資訊股│YW00000000│93.3.   │    3,628 │鈞威資訊股│
│      │份有限公司│          │        ├─────┤份有限公司│
│      │          │          │        │      181 │          │
│      │          │          │        ├─────┤          │
│      │          │          │        │    3,809 │          │
├───┼─────┼─────┼────┼─────┼─────┤
│  6.  │鈞富資訊股│YW00000000│93.3.   │    5,010 │鈞威資訊股│
│      │份有限公司│          │        ├─────┤份有限公司│
│      │          │          │        │      251 │          │
│      │          │          │        ├─────┤          │
│      │          │          │        │    5,261 │          │
├───┼─────┼─────┼────┼─────┼─────┤
│  7.  │鈞富資訊股│YW00000000│93.3.   │  142,800 │鈞威資訊股│
│      │份有限公司│          │        ├─────┤份有限公司│
│      │          │          │        │    7,140 │          │
│      │          │          │        ├─────┤          │
│      │          │          │        │  149,940 │          │
├───┼─────┼─────┼────┼─────┼─────┤
│  8.  │鈞富資訊股│YW00000000│93.3.   │    3,125 │鈞威資訊股│
│      │份有限公司│          │        ├─────┤份有限公司│
│      │          │          │        │      156 │          │
│      │          │          │        ├─────┤          │
│      │          │          │        │    3,281 │          │
├───┼─────┼─────┼────┼─────┼─────┤
│  9.  │鈞富資訊股│YW00000000│93.3.   │    1,050 │鈞威資訊股│
│      │份有限公司│          │        ├─────┤份有限公司│
│      │          │          │        │       53 │          │
│      │          │          │        ├─────┤          │
│      │          │          │        │    1,103 │          │
├───┼─────┼─────┼────┼─────┼─────┤
│ 10.  │鈞富資訊股│YW00000000│93.3.   │   58,500 │鈞威資訊股│
│      │份有限公司│          │        ├─────┤份有限公司│
│      │          │          │        │    2,925 │          │
│      │          │          │        ├─────┤          │
│      │          │          │        │   61,425 │          │
├───┼─────┼─────┼────┼─────┼─────┤
│ 11.  │鈞富資訊股│YW00000000│93.3.   │    1,425 │鈞威資訊股│
│      │份有限公司│          │        ├─────┤份有限公司│
│      │          │          │        │       71 │          │
│      │          │          │        ├─────┤          │
│      │          │          │        │    1,496 │          │
├───┼─────┼─────┼────┼─────┼─────┤
│ 12.  │鈞富資股份│YW00000000│93.3.   │1,830,000 │鈞威資訊股│
│      │有限公司  │          │        ├─────┤份有限公司│
│      │          │          │        │   91,500 │          │
│      │          │          │        ├─────┤          │
│      │          │          │        │1,921,500 │          │
├───┼─────┼─────┼────┼─────┼─────┤
│ 13.  │鈞富資訊股│YW00000000│93.4.   │    3,000 │鈞威資訊股│
│      │份有限公司│          │        ├─────┤份有限公司│
│      │          │          │        │     ,150 │          │
│      │          │          │        ├─────┤          │
│      │          │          │        │    3,150 │          │
├───┼─────┼─────┼────┼─────┼─────┤
│ 14.  │鈞富資訊股│YW00000000│93.4.   │1,651,200 │鈞威資訊股│
│      │份有限公司│          │        ├─────┤份有限公司│
│      │          │          │        │   82,560 │          │
│      │          │          │        ├─────┤          │
│      │          │          │        │1,733,760 │          │
├───┼─────┼─────┼────┼─────┼─────┤
│ 15.  │鈞富資訊股│YW00000000│93.4.   │1,100,000 │鈞威資訊股│
│      │份有限公司│          │        ├─────┤份有限公司│
│      │          │          │        │   55,000 │          │
│      │          │          │        ├─────┤          │
│      │          │          │        │1,155,000 │          │
├───┼─────┼─────┼────┼─────┼─────┤
│ 16.  │鈞富資訊股│YW00000000│93.4.   │   99,792 │鈞威資訊股│
│      │份有限公司│          │        ├─────┤份有限公司│
│      │          │          │        │    4,990 │          │
│      │          │          │        ├─────┤          │
│      │          │          │        │  104,782 │          │
├───┼─────┼─────┼────┼─────┼─────┤
│ 17.  │鈞富資訊股│YW00000000│93.4.   │   58,100 │鈞威資訊股│
│      │份有限公司│          │        ├─────┤份有限公司│
│      │          │          │        │    2,905 │          │
│      │          │          │        ├─────┤          │
│      │          │          │        │   61,005 │          │
└───┴─────┴─────┴────┴─────┴─────┘
                    總計：7,637,690元（稅額：363,700元）

司法院資訊處製作；財團法人民間司法改革基金會備份。
